【裁判字號】    99,訴,231
【裁判日期】    990629
【裁判案由】    違反槍砲彈藥刀械管制條例
【裁判全文】
臺灣苗栗地方法院刑事判決               99年度訴字第231號
公  訴  人  臺灣苗栗地方法院檢察署檢察官
被      告  甲○○
指定辯護人  本院公設辯護人乙○○
上列被告因違反槍砲彈藥刀械管制條例案件，經檢察官提起公訴
（99年度偵字第1274號），本院判決如下：
    主  文
甲○○未經許可，持有可發射金屬具有殺傷力之氣體動力式槍枝
，處有期徒刑貳年，併科罰金新臺幣參萬元，罰金如易服勞役，
以新臺幣壹仟元折算壹日，緩刑伍年。扣案如附表所示之物，均
沒收。
    事  實
一、甲○○明知未經許可，不得持有各種具殺傷力之槍枝，竟仍
    因收藏之用，於民國99年2 月26日下午3 時許經警搜索查獲
    前之不詳時間起，自夜市以每枝新臺幣（下同）1 千元之價
    格，購得以外接二氧化碳鋼瓶作為發射動力、可發射直徑約
    6mm 之金屬彈丸，具有殺傷力之氣體動力式槍枝2 枝（槍枝
    管制編號0000000000號、0000000000號），及供前開槍枝所
    使用之鋼瓶3 瓶，即自斯時起未經許可非法持有，平日均藏
    置在其位於苗栗縣頭屋鄉北坑村1 鄰8 之1 號住處內。嗣於
    99年2 月26日下午3 時許，經警持本院核發之搜索票，在上
    址執行搜索後，扣得前述具有殺傷力之氣體動力式槍枝2 枝
    （槍枝管制編號0000000000號、0000000000號）、供前開槍
    枝使用之鋼瓶3 瓶、鋼珠（直徑6mm ）1 包、拆卸或組裝前
    開槍枝所用之活動扳手1 支、六角扳手1 支、十字起子1 支
    、一字起子2 支、尖嘴鉗1 支、白色膠帶1 捲等物，而查知
    上情。
二、案經苗栗縣警察局通霄分局報請臺灣苗栗地方法院檢察署檢
    察官偵查起訴。
    理  由
壹、證據能力部分：
    按被告以外之人於審判外之陳述，雖不符刑事訴訟法第159
    條之1 至第159 條之4 之規定，而經當事人於審判程序同意
    作為證據，法院審酌該言詞陳述或書面陳述作成時之情況，
    認為適當者，亦得為證據；當事人、代理人或辯護人於法院
    調查證據時，知有第159 條第1 項不得為證據之情形，而未
    於言詞辯論終結前聲明異議者，視為有前項之同意，刑事訴
    訟法第159 條之5 定有明文。查被告及辯護人於本院準備程
    序時，對於本案卷內之證據資料，均未爭執其證據能力，且
    迄至本案言詞辯論終結前，均未聲明異議，有本院準備程序
    筆錄及審判筆錄在卷可考，本院審酌卷內相關證據，查無違
    法取證或造假虛捏之情事，以之作為本案之證據，皆屬適當
    ，依前揭規定，本判決以下所引用之證據，認均有證據能力
    ，合先敘明。
貳、實體部分：
一、上開犯罪事實，業據被告甲○○於警詢、偵查及本院審理時
    均坦承不諱，並有本院核發之搜索票、苗栗縣警察局通霄分
    局搜索扣押筆錄、扣押物品目錄表、扣押物品與查獲現場照
    片等在卷可稽，及氣體動力式槍枝2 枝（槍枝管制編號0000
    000000號、0000000000號）、供前開槍枝使用之鋼瓶3 瓶、
    鋼珠（直徑6mm ）1 包、拆卸或組裝前開槍枝所用之活動扳
    手1 支、六角扳手1 支、十字起子1 支、一字起子2 支、尖
    嘴鉗1 支、白色膠帶1 捲等物扣案可證。又上開扣案之槍枝
    、鋼珠及鋼瓶等物，經送桃園縣政府警察局鑑定結果，認為
    送鑑空氣槍2 枝（槍枝管制編號0000000000號、0000000000
    號），均係氣動式槍枝，以外接二氧化碳鋼瓶作為發射動力
    ，可發射直徑約6mm 之金屬彈丸，經以送驗之鋼瓶及直徑6m
    m 之金屬彈丸試射結果，最大發射速度分別為144 公尺/秒
    、163 公尺/ 秒，彈丸動能分別為9.12焦耳及11.69 焦耳，
    換算其單位面積動能分別為32.27 焦耳/ 平方公分、41.35
    焦耳/ 平方公分，此有桃園縣政府警察局99年3 月19日桃警
    鑑字第0990021682號槍彈鑑定書在卷足憑；而依上開槍彈鑑
    定書所附之關於殺傷力之相關數據，美國軍醫總署定義：彈
    丸撞擊動能達58呎磅（約為78.6焦耳），足以使人喪失戰鬥
    能力；內政部警政署刑事警察局對活豬作射擊測試結果，彈
    丸單位面積動能達24焦耳/ 平方公分，足以穿入豬隻皮肉層
    ；日本科學警察之研究結果，彈丸單位面積動能達20焦耳/
    平方公分，則足以穿入人體皮肉層等之記載，本案扣案之上
    開槍枝2 枝，經試射鑑定，彈丸單位面積動能既分別已達32
    .27 焦耳/ 平方公分、41.35 焦耳/ 平方公分，應可在最具
    威力的適當距離，以彈丸穿入人體皮肉層，而堪認上開槍枝
    均具有殺傷力。從而，被告前揭自白應與事實相符，堪予採
    信。本件事證明確，被告上開犯行，洵堪認定。
二、按未經許可持有槍、彈，其持有之繼續，為行為之繼續，亦
    即一經持有，罪已成立，但其完結須繼續至持有行為終了時
    為止。其間法律縱有變更，然其行為既繼續實施至新法施行
    以後，即與犯罪後法律有變更之情形不同，不生新舊法比較
    適用之問題（最高法院95年度台上字第2250號判決意旨參照
    ）。本件被告未經許可而無故持有具有殺傷力之槍枝，其一
    經持有，犯罪即屬成立，但其完結須繼續至持有行為終了時
    為止，故被告前、後之持有行為不容予以割裂；是於法律有
    修正變更之際，茍一部犯行發生在法律修正變動前之舊法時
    期，一部係在新法施行後所犯，因繼續犯屬實質上之一罪，
    法律上須綜合前後犯罪行為而為單一評價，自應依最後行為
    所應適用之新法處斷，再無新舊法比較適用之問題。是被告
    甲○○最後持有行為之時點既為99年2 月26日，已如前述，
    則被告遭查獲前之持有犯行，縱有歷經槍砲彈藥刀械管制條
    例條文之修正，亦均不生新舊法比較適用問題，先予敘明。
三、核被告所為，係犯槍砲彈藥刀械管制條例第8 條第4 項之未
    經許可，持有可發射金屬具有殺傷力之槍枝罪。又未經許可
    持有槍枝，屬侵害社會法益，被告雖同時持有具殺傷力之槍
    枝2 枝，仍為單純一罪，檢察官認為應依想像競合犯之規定
    ，從一重處斷，容有誤會。又本案被告係因個人收藏之用，
    始購入扣案具殺傷力之槍枝而持有之，其持有槍枝之動機尚
    屬良善，主觀惡性並非重大，且取得前揭槍枝後，除偶爾持
    以射擊麻雀之外，並未持之犯罪，對於社會治安或他人之危
    害尚屬有限，惟其本件所犯之罪，係法定本刑3 年以上10年
    以下有期徒刑，併科700 萬元以下罰金之重罪，與其前述犯
    罪情節相較，如處以最低法定刑，猶嫌過重，實屬情輕法重
    ，客觀上足以引起一般同情，而有足堪憫恕之處，爰依刑法
    第59條之規定酌減其刑。爰審酌被告持有前開具殺傷力之槍
    枝等物，對社會治安雖具有潛在之危害，惟其並無用以從事
    不法行為之意，且被告為警查獲後，即坦承犯行，深表悔意
    ，犯後態度尚佳，兼衡其智識程度為高中畢業，平日係經營
    全鋒汽車保養廠維生（見本院卷附之苗栗縣政府營利事業登
    記證），有正當之工作，及其犯罪動機、手段等一切情狀，
    量處如主文所示之刑，並就併科罰金部分諭知易服勞役之折
    算標準。又被告未曾因故意犯罪受有期徒刑以上刑之宣告，
    有臺灣高等法院被告前案紀錄表在卷可參，其因一時失慮，
    而罹刑典，事後坦承犯行，查獲情節非重，其經此偵審科刑
    之教訓後，應知所警惕，信無再犯之虞，本院綜核各情，認
    對被告所宣告之刑，以暫不執行為適當，爰依刑法第74條第
    1 項第1 款規定，併予宣告緩刑5 年，以啟自新。
四、扣案可發射金屬具有殺傷力之氣體動力式槍枝2 枝（槍枝管
    制編號0000000000號、0000000000號），屬違禁物，應依刑
    法第38條第1 項第1 款之規定宣告沒收；扣案之鋼瓶3 瓶，
    係前開扣案槍枝之發射動能，應屬該槍枝不可或缺之配件，
    為槍枝構造之一部分並非單獨使用，認亦屬違禁物，均應依
    刑法第38條第1 項第1 款之規定宣告沒收（最高法院91年度
    台非字第146 號判決意旨參照）；扣案之鋼珠（直徑為6mm
    ）1 包，為被告所有，可供前開具殺傷力之槍枝射擊使用，
    業據被告陳明在卷，但尚無證據證明已供使用，應屬被告所
    有供犯罪預備之物（最高法院96年度台上字第7382號判決意
    旨參照），另扣案之活動扳手1 支、六角扳手1 支、十字起
    子1 支、一字起子2 支、尖嘴鉗1 支、白色膠帶1 捲等物，
    為被告所有，係供其持有槍枝期間，拆卸或組裝前開槍枝所
    用之工具，亦為被告陳明無訛，屬被告所有供犯罪所用之物
    ，爰均併依刑法第38條第1 項第2 款之規定諭知沒收。至扣
    案之彈簧1 個，非屬違禁物，亦無積極證據足認與本案犯行
    有關，乃不予宣告沒收，附此敘明。
據上論斷，應依刑事訴訟法第299 條第1 項前段，槍砲彈藥刀械
管制條例第8 條第4 項，刑法第11條前段、第59條、第42條第3
項前段、第38條第1 項第1 款、第2 款，第74條第1 項第1 款，
判決如主文。
本案經檢察官黃俊鳴到庭執行職務。
中    華    民    國    99    年    6     月    29    日
                  刑事第三庭  審判長法  官  柳章峰
                                    法  官  許蓓雯
                                    法  官  顏苾涵
以上正本證明與原本無異。
如不服本判決應於收受判決後10日內向本院提出上訴書狀，並應
應敘述具體理由。其未敘述上訴理由者，應於上訴期間屆滿後20
日內向本院補提理由書(均須按他造當事人之人數附繕本)「切勿
逕送上級法院」。
中    華    民    國    99    年    6     月    29    日
                                    書記官  涂村宇
附錄論罪科刑法條：
槍砲彈藥刀械管制條例第8條
未經許可，製造、販賣或運輸鋼筆槍、瓦斯槍、麻醉槍、獵槍、
空氣槍或第 4 條第 1 項第 1 款所定其他可發射金屬或子彈具
有殺傷力之各式槍砲者，處無期徒刑或 5 年以上有期徒刑，併
科新臺幣 1 千萬元以下罰金。
未經許可，轉讓、出租或出借前項所列槍枝者，處 5 年以上有
期徒刑，併科新臺幣 1 千萬元以下罰金。
意圖供自己或他人犯罪之用，而犯前二項之罪者，處無期徒刑或
 7 年以上有期徒刑，併科新臺幣 1 千萬元以下罰金。
未經許可，持有、寄藏或意圖販賣而陳列第 1 項所列槍枝者，
處 3 年以上10 年以下有期徒刑，併科新臺幣 700 萬元以下罰
金。
第 1 項至第 3 項之未遂犯罰之。
附表：（應沒收之物）
氣體動力式槍枝2 枝（槍枝管制編號：0000000000號、00000000
00號）、鋼瓶3 瓶、鋼珠1 包、活動扳手1 支、六角扳手1 支、
十字起子1 支、一字起子2 支、尖嘴鉗1 支、白色膠帶1 捲。

司法院資訊處製作；財團法人民間司法改革基金會備份。
